【裁判字號】    89,交上易,637
【裁判日期】    890503
【裁判案由】    過失傷害
【裁判全文】
臺灣高等法院臺南分院刑事判決            八十九年度交上易字第六三七號    Ｇ
      上  訴  人
      即  被  告  乙  ○  ○
右上訴人因過失傷害案件，不服臺灣雲林地方法院八十九年度交易字第二五號中華民
國八十九年二月九日第一審判決（起訴案號：臺灣雲林地方法院檢察署八十八年度偵
字第六一九六號），提起上訴，本院判決如左：
      主      文
上訴駁回。
      事      實
一、乙○○曾犯竊盜、違反麻醉藥品管理條例案件等前科，最後於民國（下同）八十
    五年間所犯違反麻醉藥品管理條例案件，經臺灣雲林地方法院於八十六年五月二
    十一日判處有期徒刑六月確定，並於八十七年七月二十五日執行完畢，猶不知悔
    改，於八十八年十二月十日下午十五時許，在其雲林縣斗南鎮明昌里紅瓦四九
    號住處飲用米酒一杯及高梁酒半杯後，當其呼氣所含酒精成分為每公升一毫克、
    已達不能安全駕駛小廂型車之程度，明知汽車駕駛人不得於酒後駕車，竟仍從上
    開住處駕駛車牌已經註銷、引擎號碼為Ｈ0000000Ｄ號之福特牌紅色箱型
    車外出買檳榔，並於同日下午十五時二十分許，沿雲林縣斗南鎮○○街由東往西
    方向行駛返家途中，行經建國二路、建國三路與新興街之交岔路口時，原應注意
    無駕駛執照不得駕車，又飲酒後其吐氣所含酒精成分超過每公升○．二五毫克以
    上不得駕車，且汽車駕駛人駕駛車輛應遵守交通號誌，而依當時情形，並無不能
    注意之情事，乙○○竟疏未注意，在未領得小型車駕駛執照及飲酒後其吐氣所含
    酒精成分超過每公升○．二五毫克以上之情形下，明知當時其行車方向之號誌為
    紅燈，竟貿然通過，適甲○○駕駛車號ＴＮ－八六八八號自用小客車沿建國二路
    由北往南方向行駛至右開交岔路口，而與乙○○所駕駛之小廂型車發生碰撞，致
    甲○○所駕駛之右開小客車失控衝撞正停在右開交岔路口等紅燈，由陳昭銘所駕
    駛之車號ＭＯ－一三四Ｏ號自用小客車車頭，致甲○○受有左前臂、左手腕挫傷
    、左前頸擦傷之傷害。嗣經警方到場處理並將乙○○帶回雲林縣警察局斗南分局
    斗南派出所後，於同日下午三時五十八分對乙○○施以酒精濃度測試，發現其吐
    氣所含酒精成分高達每公升○．九五毫克，始查獲上情。
二、案經甲○○訴由雲林縣警察局斗南分局報請臺灣雲林地方法院檢察署檢察官偵查
    起訴。
      理      由
一、訊據上訴人即被告乙○○固坦承於右揭時地酒後駕車與告訴人甲○○發生車禍之
    事實不諱，惟辯稱：伊駛入右開交岔路口時係綠燈云云。
二、經查：
（一）被告乙○○於右揭時地駕車闖紅燈而與告訴人甲○○發生車禍之事實，業據告
      訴人甲○○指訴歷歷，且證人陳昭銘於原審證稱：當時伊所駕駛之車號ＭＯ－
      一三四Ｏ號自用小客車係從二重溝出來，從西往東看新興路的燈號為紅燈，伊
      就停下來等紅燈，伊看見乙○○所駕駛之小廂型車從新興路的對向由東往西方
      向駛入右開交岔路口，而甲○○則駕駛小客車沿建國二路由北往南方向行駛至
      右開交岔路口，而與乙○○所駕駛之小廂型車發生碰撞，致甲○○所駕駛之小
      客車衝撞伊所駕駛之小客車車頭等語；而到場處理之警員林茂軒亦證稱：右開
      交岔路口之紅綠燈係三相紅綠燈，從西往東（即陳昭銘之行車方向）看若是紅
      燈，則從東往西（即乙○○之行車方向）看過去也是紅燈等語；足見被告乙○
      ○係闖紅燈才導致本件車禍。此外，復有道路交通事故調查報告表、車禍現場
      照片四張在卷足憑，而告訴人甲○○因本件車禍，受有如事實欄所示之傷害，
      亦有診斷証明書附卷可稽。
（二）被告乙○○為警攔查後，經警方對其施以酒精濃度測試，其吐氣所含酒精成分
      為每公升Ｏ‧九五毫克，此有測試報告單影本一紙附於警局卷足憑，依原審卷
      附之法務部法醫研究所八十七年十二月七日法醫所八七文理字Ｏ六一一號函所
      示，血中酒精濃度每小時酒精零級代謝率每小時為Ｏ‧Ｏ一至Ｏ‧Ｏ一五％（
      ｗ／ｖ），往前推算一小時，足見被告乙○○於同日下午十五時許開始駕車時
      之吐氣所含酒精成分應為每公升一毫克（換算成血液中酒精濃度為每百毫升二
      百毫克），依卷附之血液中酒精濃度與認知行為功能的關係表觀之，本件被告
      乙○○於駕車之初，其明顯酒醉、噁心、情緒起伏大、肢體協調、平衡感與判
      斷力障礙度升高。而呼氣中酒精濃度每公升○‧五五毫克或血液中酒精濃度在
      ○‧一一％以上，參考德國、美國之標準，肇事率為一般正常人之十倍，認為
      已達「不能安全駕駛」之標準，此有法務部於八十八年五月十日邀集交通部、
      行政院衛生署、內政部警政署、中央警察大學等單位相關人員召開之「研商訂
      定刑法第一百八十五條之三服用毒品、麻醉藥品、酒類或其他相類之物，不能
      安全駕駛交通工具之認定標準」會議結論可參。依卷附之酒精濃度與肇事率之
      關係表所示，呼氣酒精濃度達每公升一毫克時，肇事率為一般正常人之五十倍
      以上，本件被告乙○○於右揭時地酒後駕車，為警測出之呼氣中酒精濃度高達
      每公升○‧九五毫克，揆諸上開說明，被告乙○○顯已無法安全駕駛動力交通
      工具。此外，復有雲林縣警察局舉發違反道路交通管理事件通知單二紙附於警
      卷可稽。
三、按行車前應攜帶駕駛執照，且汽車駕駛人駕駛汽車應遵守道路交通號誌之指示，
    並應注意飲酒後其吐氣所含酒精成分超過每公升○．二五毫克以上不得駕車，道
    路交通安全規則第八十九條第二款、第九十條、第一百十四條第二款，道路交通
    管理處罰條例第四條第一項、第三十五條第一項第一款分別定有明文。被告乙○
    ○駕駛車輛自應注意上開道路交通安全相關規定，且依當時情形，並無不能注意
    之情事，竟疏未注意，貿然在未領得小型車駕駛執照及飲酒後其吐氣所含酒精成
    分超過每公升○．二五毫克以上之情形下，駕車闖紅燈，致告訴人甲○○受傷，
    足見被告乙○○顯有過失，且其過失行為與告訴人甲○○之受傷間，具有相當因
    果關係。綜上所述，被告乙○○所辯，顯係事後卸責飾詞，不足採信。本件事證
    明確，被告乙○○之犯行洵堪認定。
四、按刑法第一百八十五條之三於八十八年四月二十一日經總統公布，並於同月二十
    三日施行，且經法務部於八十八年五月十日召開會議認為該條係抽象危險犯，不
    以發生具體危險為必要，如前所述，被告乙○○於右揭時地酒後駕車，已無法安
    全駕駛動力交通工具，故核被告乙○○所為，係犯刑法第一百八十五條之三之服
    用酒類不能安全駕駛動力交通工具而駕駛罪及刑法第二百八十四條第一項前段之
    過失傷害罪。其所犯上開二罪，犯意各別，行為互殊，應分論併罰。被告乙○○
    曾於八十五年間因違反麻醉藥品管理條例案件，經臺灣雲林地方法院於八十六年
    五月二十一日判處有期徒刑六月確定，並於八十七年七月二十五日執行完畢，此
    有臺灣雲林地方法院檢察署刑案資料查註紀錄表及本院被告全國前案紀錄表各一
    紙附卷可稽，被告乙○○於五年內再犯本件有期徒刑以上之罪，為累犯，應依刑
    法第四十七條之規定加重其刑。又被告乙○○未領得小型車駕駛執照且酒醉駕車
    ，因而致告訴人甲○○受傷，過失傷害部分依法應負刑事責任，應依道路交通管
    理處罰條例第八十六條第一項之規定加重其刑。
五、原審以被告罪證明確，因以適用刑法第一百八十五條之三、刑法第二百八十四條
    第一項前段、第四十七條、第四十一條、第五十一條第五款、道路交通管理處罰
    條例第八十六條第一項，罰金罰鍰提高標準條例第一條前段、第二條等規定，並
    審酌被告乙○○之素行、智識程度、犯罪動機、目的、手段、犯後態度、所生危
    害且尚未與告訴人甲○○為民事和解賠償等一切情狀，就不能安全駕駛及過失傷
    害均量處有期徒刑六月，並定其應執行刑為有期徒刑十一月，併均諭知如易科罰
    金以三百元折算一日之標準。本院經核原判決認事用法俱無不合，量刑亦稱妥適
    ，被告上訴意旨請求減輕其刑及延期執行，並無可取，為無理由，應予駁回。
據上論斷，應依刑事訴訟法第三百六十八條，判決如主文。
本案經檢察官楊秀美到庭執行職務。
中    華    民    國      八十九      年      五      月      三        日
                                  臺灣高等法院臺南分院刑事第一庭
                                      審判長法官  鄭    文    肅
                                            法官  王    浦    傑
                                            法官  楊    明    章
右正本證明與原本無異。
不得上訴。
                                      法院書記官  易    慧    玲
中    華    民    國      八十九      年      五      月     五         日
附錄本判決論罪科刑法條：
刑法第一百八十五條之三：服用毒品、麻醉藥品、酒類或其他相類之物，不能安全駕
                        駛重力交通工具而駕駛者，處一年以下有期徒刑、拘役或
                        三萬元以下罰金。
刑法第二百八十四條：因過失傷害人者，處六月以下有期徒刑、拘役或五百元以下罰
                    金，致重傷者，處一年以下有期徒刑、拘役或五百元以下罰金
                    。
                    從事業務之人，因業務上之過失傷人害者，處一年以下有期徒
                    刑、拘役或一千元以下罰金，致重傷者，處三年以下有期徒刑
                    、拘役或二千元以下罰金。


司法院資訊處製作；財團法人民間司法改革基金會備份。
